臺灣高等法院刑事判決
111年度上訴字第725號
上  訴  人  臺灣臺北地方檢察署檢察官
被      告  尤順欽


上列上訴人因被告詐欺等案件，不服臺灣臺北地方法院110年度
審訴字第398號，中華民國110年11月30日第一審判決（起訴案號
：臺灣臺北地方檢察署110年度偵字第843號、第1507號），提起
上訴，本院判決如下：
    主  文
上訴駁回。
    理  由
一、本件審理範圍
　　檢察官僅就原審判決被告尤順欽無罪部分提起上訴，被告並
    未提起上訴，是本院審理範圍限於原審判決被告無罪部分，
    合先敘明。
二、公訴意旨略以：被告尤順欽與同案被告蔣家豪、沈聖閔及本
    案詐欺集團成員，共同基於三人以上共同詐欺取財之犯意聯
    絡，先由該集團成員於民國109年10月6日前某不詳時間，在
    網路上刊登租用帳戶之訊息，俟告訴人吳欣諭見該網路訊息
    後與之聯繫，該詐騙集團向告訴人佯稱：租用金融卡做為經
    營運動彩券之用云云，致告訴人陷於錯誤，於109年10月16
    日13時56分許，在彰化縣○○鄉○○路0段000號統一超商芬園門
    市，將其所有之臺灣銀行帳號000-000000000000號帳戶及郵
    局帳號000-00000000000000號帳戶之提款卡，以店到店方式
    寄至臺北市○○區○○○路0段00號統一超商長城門市，詐騙集團
    再指示被告與同案被告蔣家豪於109年前往上址長城門市，
    領取告訴人寄出之上開帳戶提款卡，並將前揭臺灣銀行帳戶
    之提款卡、密碼交付予同案被告沈聖閔。因認被告涉犯刑法
    第339條之4第1項第2款之3人以上共同詐欺取財罪嫌等語。
三、按犯罪事實應依證據認定之，無證據不得認定犯罪事實。又
    不能證明被告犯罪者，應諭知無罪之判決，刑事訴訟法第15
    4條第2項、第301條第1項分別定有明文。又事實之認定，應
    憑證據，如未能發現相當證據，或證據不足以證明，自不能
    以推測或擬制之方法，為裁判基礎（最高法院40年度台上字
    第86號判例意旨參照）。
四、公訴意旨認被告涉犯前揭罪嫌，無非係以被告之供述、同案
    被告蔣家豪、沈聖閔於警詢及偵查中之供述、告訴人吳欣諭
    於警詢中之證述、行動通訊軟體LINE對話內容畫面翻拍照片
    、交貨便服務代碼等為主要論據。
五、訊據被告固然坦承於109年與同案被告蔣家豪前往上揭長城
    門市領取告訴人寄出之上開帳戶提款卡，並將前揭臺灣銀行
    帳戶之提款卡、密碼交付予同案被告沈聖閔之事實，惟堅決
    否認有何3人以上共同詐欺取財之犯行。經查：
　㈠本案詐欺集團成員於109年10月6日前某不詳時間，在網路上
    刊登租用帳戶之訊息，俟告訴人見該網路訊息後與之聯繫，
    而於109年10月16日13時56分許，在彰化縣○○鄉○○路0段000
    號統一超商芬園門市，將其所有之臺灣銀行帳號000-000000
    000000號帳戶及郵局帳號000-00000000000000號帳戶之提款
    卡，以店到店方式寄至臺北市○○區○○○路0段00號統一超商長
    城門市，本案詐騙集團再指示被告與同案被告蔣家豪於109
    年前往上址長城門市，領取告訴人寄出之上開帳戶提款卡，
    並將前揭臺灣銀行帳戶之提款卡、密碼交付予同案被告沈聖
    閔等情，業經被告供承不諱，且據證人即同案被告蔣家豪於
    警詢、偵查及原審審理時、同案被告沈聖閔於原審審理時證
    述在卷（見109年度他字第13353號偵查卷第473至481、483
    至484、489至492頁、原審卷第97、159、165、167、269至2
    70、275頁），復經證人即告訴人於警詢中證述明確（見前
    揭偵查卷第21至25、311至315頁），並有交貨便服務代碼、
    行動通訊軟體LINE對話內容畫面翻拍照片等件在卷可稽（見
    他字第13353號卷第317、323至349頁）。此部分事實，應堪
    認定。　
　㈡被告就其所從事可能係為詐欺集團擔任車手提款有所認識，
    且具有不確定故意，雖據原審認定無訛（詳參原審另行判決
    有罪部分）。然詐騙集團所使用供被害人匯款並交由車手提
    款之帳戶，除藉由詐騙被害人取得該帳戶外，亦有甚多情況
    係詐欺集團向他人出資收購其帳戶並加以使用，而於後者之
    情況，提供帳戶之人主觀上多具有幫助詐欺之不確定故意，
    是該情況尚難認提供帳戶者屬詐騙之被害人。
　㈢告訴人於警詢中證稱：LINE暱稱「對接」之人說需要提款卡
    ，1個月2張卡片給伊新臺幣6萬元，所以伊依指示將上開2本
    帳戶提款卡寄至指定門市等語（見前揭偵查卷第23頁），可
    見告訴人係因提供帳戶提款卡每張可獲得3萬元報酬利益始
    提供提款卡，則告訴人是否為詐欺之被害人，已非無疑。
　㈣而告訴人亦因提供上開帳戶提款卡之行為，經臺灣彰化地方
    檢察署檢察官以109年度偵字第13707號、110年度偵字第752
    號、第5770號提起公訴，並經臺灣彰化地方法院以110年度
    金簡字第56號判決認其所為，係犯刑法第30條第1項、第339
    條第1項之幫助詐欺取財罪及刑法第30條第1項、洗錢防制法
    第14條第1項之幫助洗錢罪，判處有期徒刑2月，併科罰金新
    臺幣5,000元等節，有前揭起訴書、判決書及原審公務電話
    紀錄等件在卷為憑（見原審卷第205至211、337至341頁）。
    實難認告訴人係因本案詐欺集團成員施用詐術，致陷於錯誤
    而交付前揭帳戶提款卡。
　㈤再者，卷內亦無證據可資佐證詐欺集團有告知被告其所收受
    告訴人上開帳戶之提款卡係如何取得，故在此情況下，被告
    自無從得知該提款卡究係詐欺集團以詐騙取得或出資購得而
    交由其供提款使用，自無從僅以被告參與詐欺集團車手工作
    具有不確定故意乙節，遽認被告該當公訴意旨所指之3人以
    上共同詐欺取財之犯行。
六、綜上所述，就被告被訴此部分3人以上共同詐欺取財犯行部
    分，檢察官所舉前開證據，尚不足以使本院達於通常之一般
    人均不致有所懷疑，致使無從形成被告有罪之確信。此外，
    復查無其他積極證據足資認定被告有公訴意旨所指上開犯行
    ，此部分犯罪自屬不能證明，揆諸前揭說明，自應為被告無
    罪判決之諭知。
七、原審本於同上之見解，以不能證明被告有檢察官所指之犯行
    ，而為被告無罪之諭知，詳敘證據取捨之理由，經核並無違
    誤。
八、檢察官上訴無理由　
　㈠檢察官上訴意旨雖以：告訴人貪圖報酬而提供提款卡，涉及
    幫助詐欺集團成員「向他人」詐欺、洗錢一事，與其「自己
    」是否係遭詐欺集團成員佯以將提供租金租用帳戶之詐術而
    陷於錯誤提供其提款卡本屬二事，並非互斥。例如吸金集團
    主嫌以不實之投資方案吸收資金，其吸金集團之業務員除向
    其他投資人招攬吸收資金外，自身誤信該投資方案為真而被
    吸收之資金，亦屬共同吸收資金之犯罪所得，且為該集團主
    嫌詐欺取財之犯罪所得，該吸金集團之業務員雖同為非法吸
    金違反銀行法之行為人，亦為詐欺取財之被害人。又如在公
    共場所賭博財物者於賭博期間遭他人詐賭而交付賭金，其除
    為賭博罪之行為人外，亦為詐欺取財之被害人。是以本件告
    訴人雖就其提供提款卡之行為具有幫助他人「向他人」詐欺
    、洗錢之不確定故意，然其提供該提款卡係信賴對方有支付
    租金之真意，縱使告訴人提供提款卡屬非法行為，亦不影響
    其受詐騙而交付財物之事實。原審未察，逕為無罪諭知，尚
    非允洽，請將原判決撤銷，更為適當合法之判決云云。
　㈡茲原審已詳敘就卷內證據調查之結果，而為綜合判斷、取捨
    ，認依檢察官所提出之證據不足證明被告確有公訴意旨所指
    3人以上共同詐欺取財之犯行，其得心證的理由已說明甚詳
    ，且所為論斷從形式上觀察，亦難認有違背經驗法則、論理
    法則，或有其他違背法令之情形，自不容任意指為違法。檢
    察官提起上訴，仍執前詞指摘原判決，就原審依職權為證據
    取捨及心證形成之事項，反覆爭執，復未提出其他積極事證
    證明被告確有此部分3人以上共同詐欺取財之情形，其上訴
    為無理由，應予駁回。　　
據上論斷，應依刑事訴訟法第368條，判決如主文。
本案經檢察官鄭東峯提起公訴，檢察官謝雨青提起上訴，檢察官
丁俊成到庭執行職務。
中　　華　　民　　國　　111 　年　　7 　　月　　20　　日
                  刑事第十一庭  審判長法　官  張江澤
                                      法　官  梁志偉
                                      法　官  章曉文
以上正本證明與原本無異。
被告不得上訴。
檢察官如不服本判決，應於收受送達後20日內向本院提出上訴書
狀，惟須受刑事妥速審判法第9條限制。其未敘述上訴之理由者
，並得於提起上訴後20日內向本院補提理由書(均須按他造當事
人之人數附繕本)「切勿逕送上級法院」。
刑事妥速審判法第9條：
除前條情形外，第二審法院維持第一審所為無罪判決，提起上訴
之理由，以下列事項為限：
一、判決所適用之法令牴觸憲法。
二、判決違背司法院解釋。
三、判決違背判例。
刑事訴訟法第 377 條至第 379 條、第 393 條第 1 款之規定，
於前項案件之審理，不適用之。
                                      書記官  賴又瑄
中　　華　　民　　國　　111 　年　　7 　　月　　20　　日